---
title       : Curso de introducción y manejo de R 
subtitle    : HTML 5
author      : Carlos Pérez González
job         : Departamento de Estadística, Investigación Operativa y Computación (ULL) - Fundación Universidad Empresa (FEULL)
logo: Rlogo.jpg
framework   : io2012        # {io2012, html5slides, shower, dzslides, ...}
theme       : default
highlighter : highlight.js  # {highlight.js, prettify, highlight}
hitheme     : tomorrow      # 
widgets     : [mathjax, bootstrap, quiz]           # {mathjax, quiz, bootstrap}
mode        : selfcontained # {standalone, draft}
github:
 user: cpgonzal
 repo: cursoR
---

## La librería ggplot2

..ul: build

* Point 1
* Point 2
* Point 3

---

## La librería ggplot2

> 1. Es un paquete que permite generar gráficos estadísticos.
> 2. Se diferencia de otras librerías en el aspecto de controlar una gran número de componentes gráficos ("gramática de gráficos").
> 3. Los gráficos se pueden construir añadiéndole sucesivamente más atributos o capas ("layers").  <center>
<cite>*H.Wickham, ggplot2, Use R, DOI 10.1007/978-0-387-98141_1*</cite></center>
<center>http://had.co.nz/ggplot2</center>

---

``` {r plot03}
getwd()
load("dat.Rda")
#str(data.geo.islas)
```

--- &twocol

## Two Column Layout   
This slide has two columns
    
*** =left

- point 1
- point 2
- point 3

*** =right

- point 1
- point 2
- point 3

---

## Introducción a la librería ggplot2

#cargar la librería 
``` {r lib01}
library(ggplot2)
```

Los comandos gráficos disponibles en ggplot2 son:
* qplot() - para "quick plots" 
* ggplot() - para mejor ajuste y control de todo

``` {r plot01, message=FALSE}
#un gráfico sencillo
qplot(data=data.geo.islas,x=Superficie,main="Histograma de superficie")
```

---

## Introducción a la librería ggplot2

#cargar la librería 
``` {r load ggplot2a}
library(ggplot2)
```

#cargar los datos utilizando read.table (en local)
``` {r load data, eval=FALSE}
setwd("D:\\Mis documentos\\Presentaciones\\CursoR\\data")
data.espacios.nat<-read.table(file="superficie_espacios_naturales.txt",header=T,sep=";")
```

--- .class1 #id1

## Slide 2

Slide Contents

``` {r example}
x <- 1+1+3
x
rnorm(5)

```


--- &radio

## Widgets: jQuery-Quiz ##

This is a multiple choice question

1. Choice 1
2. `Choice 2`
3. _Choice 3 (correct)_
4. Choice 4

*** .hint

This is a hint

*** .explanation

This is the explanation




