---
title       : Curso de introducción y manejo de R 
subtitle    : HTML 5
author      : Carlos Pérez González
job         : Departamento de Estadística, Investigación Operativa y Computación (ULL) - Fundación Universidad Empresa (FEULL)
logo: Rlogo.jpg
framework   : io2012        # {io2012, html5slides, shower, dzslides, ...}
theme       : default
highlighter : highlight.js  # {highlight.js, prettify, highlight}
hitheme     : tomorrow      # 
widgets     : [mathjax, bootstrap, quiz]           # {mathjax, quiz, bootstrap}
mode        : selfcontained # {standalone, draft}
github:
 user: cpgonzal
 repo: cursoR
 
---  

## El entorno de R

R es un lenguaje de alto nivel y un entorno para la manipulación de datos, cálculo y gráficos.

> 1. Almacenamiento y manipulación efectiva de datos
> 2. Operadores para cálculo sobre variables indexadas y matrices
> 3. Amplia, coherente e integrada colección de herramientas para análisis de
datos
> 4. Grandes posibilidades gráficas
> 5. Lenguaje de programación orientado a objetos bien desarrollado, simple y efectivo
> 6. Lenguaje interpretado, no compilado. Posibilidad de usar scripts
> 7. Es de código abierto: se distribuye bajo la GPL (General Public License), que no impone ninguna restricción al uso de R (tanto académico como comercial). 
<br>
Website: http://www.r-project.org/
<br>


---

## ¿Por qué R?

Para alumnos:
> 1. Dispone de las herramientas clásicas de la estadistica
> 2. Es multiplataforma y gratis
> 3. Ofertas de trabajo

Para investigadores:
> 1. Desarrollos estadísticos avanzados
> 2. Proliferación de código R en muchos trabajos científicos

Para universidades:
> 1. Ahorro de licencias campus de software propietario (SPSS)
> 2. Implica menos problemas de soporte técnico

---

## Ventajas de R

> 1. Posibilidad de combinar análisis "empaquetados" en librerías con desarrollos propios "ad-hoc"
> 2. Gráficos de alta calidad exportables a distintos formatos
> 3. Consume pocos recursos informáticos
> 4. Puede ejecutarse remotamente y conectarse con otros programa (llamar a librerías de R desde PROC IML)

## Desventajas de R

> 1. Interfaz gráfica limitada (aunque se dispone de varios GUI que suplen esta deficiencia desde el punto de vista docente)

> 2. No hay soporte comercial 

> 3. El lenguaje de comandos es un lenguaje de programación


---

## Estructura de un sistema R

R consta de un sistema base (instalación primaria) pero se pueden extender las funcionalidades mediante librerías o paquetes (se instalan bajo demanda). Algunos de estos paquetes son:

mva: Classical multivariate analysis

maptools: Herramientas para el manejo de objetos geoespaciales

googleVis: Librería que sirve de interfaz entre R y Google chart tools

....


---

## Sesión de R


Se puede iniciar una sesión de R en modo terminal (en sistemas Linux) o empleando un R GUI (en sistemas windows). 

La interfaz de R para windows proporciona un menú muy básico para gestionar algunos aspectos de sesión de R:

> 1. El histórico de comandos (.Rhistory)
> 2. El espacio de trabajo de la sesión (.RData)
> 3. La instalación de librerías desde un repositorio CRAN


---

## Uso básico de R

<style>
pre {
  margin-bottom: -10px;
}
</style>

``` {r , echo=TRUE, message=FALSE,eval=TRUE}
(4-3)*2/3
sqrt(9)
sin(pi/2)
factorial(3)
```

---

## Uso básico de R

``` {r , echo=TRUE, message=FALSE,eval=TRUE}
1/0
0/0
log(-1)
sqrt(-9)
```

---

## Almacenar resultados en variables. El espacio de trabajo

El operador de asignación (<-) permite almacenar valores:
``` {r , echo=TRUE, message=FALSE,eval=TRUE}
log(10) -> a 
a <- log(10)
a = log (10) #¿cual usar: = o <-?
a <-rnorm(4,mean=10,sd=1) # en R se utiliza = para asignar valores a los argumentos de las funciones
```

Al introducir los comandos anteriores, hemos creado un objeto en R: la variable "a". Este objeto se almacena en una zona de memoria llamada "espacio de trabajo".
``` {r , echo=TRUE, message=FALSE,eval=TRUE}
ls()
```

---

## La ayuda en R

Para invocar la ayuda en R, podemos hacerlo de la forma siguiente

``` {r , echo=TRUE, message=FALSE,eval=TRUE}
help(rnorm)
?rnorm
help.search("pc-axis")
help.start()
```

---

## El directorio de trabajo. La carga de datos 

Cuando se inicia R, el programa configura por defecto un directorio desde donde se leen o donde se guardan ficheros. Los comandos getwd() y setwd() permiten consultar y cambiar el directorio de trabajo. 

``` {r , echo=TRUE, message=FALSE,eval=TRUE}
getwd()
setwd("D:\\Mis documentos\\Presentaciones\\CursoR\\data")
```

Si queremos cargar un conjunto de datos desde un archivo situado en el directorio de trabajo, lo podemos hacer mediante el comando read.table() 

``` {r , echo=TRUE, message=FALSE,eval=TRUE}
#cargar los datos utilizando read.table (en local)
setwd("D:\\Mis documentos\\Presentaciones\\CursoR\\data")
data.espacios.nat<-read.table(file="superficie_espacios_naturales.txt",header=T,sep=";")
data.geo.municipios<-read.table(file="datos_geograficos_islas.txt",header=T,sep=";")
```

---

## Otros métodos para la carga de datos

Se puede utilizar read.table() para cargar datos desde un lugar remoto:

``` {r , echo=TRUE, message=FALSE,eval=TRUE}
#cargar los datos utilizando la función url() (en remoto, por http://)
data.url<-"http://dl.dropbox.com/u/17677514/datos_geograficos_islas.txt"
data.geo.municipios<-read.table(file=url(data.url),header=T,sep=";")
```

``` {r , echo=TRUE, message=FALSE,eval=TRUE}
#cargar los datos utilizando la función url() (en remoto, por https://)
data.url<-"https://raw.github.com/cpgonzal/cursoR/gh-pages/data/datos_geograficos_islas.txt"
library(RCurl)
data.geo.municipios<-read.table(textConnection(getURL(data.url,ssl.verifypeer = FALSE)),header=T,sep=";")
```


---

## Otros métodos para la carga de datos

Podemos completar los data.frames con más variables:

``` {r , echo=TRUE, message=FALSE,eval=TRUE}
# crear factores con etiquetas 
data.geo.municipios$Isla <- factor(data.geo.municipios$Isla,
levels=c("El Hierro", "La Palma", "La Gomera", "Tenerife", "Gran Canaria", "Fuerteventura", "Lanzarote")) 

data.geo.municipios$Provincia<-c(rep("Las Palmas",34),rep("S/C. de Tenerife",54))
```
También podemos crear data.frames con información resumida:

``` {r , echo=TRUE, message=FALSE,eval=TRUE}
# resumir datos from data frames
data.geo.islas<-aggregate(data.geo.municipios[,c(3,5)], by=list(Provincia=data.geo.municipios$Provincia,Isla=data.geo.municipios$Isla), FUN=sum, na.rm=T)

data.geo.islas$Altitud<-aggregate(data.geo.municipios[,6], by=list(Provincia=data.geo.municipios$Provincia,Isla=data.geo.municipios$Isla), FUN=max, na.rm=T)[,3]

#estructura de los datos
str(data.geo.islas)
```

---

## Otros métodos para la carga de datos

Para cargar datos en formato JSON:


``` {r , echo=TRUE, message=FALSE,eval=TRUE}
# read en JSON format
library(RJSONIO)
data.url<-"http://www.gobiernodecanarias.org/istac/jaxi-istac/tabla.do?accion=jsonMtd&uuidConsulta=7db99ff7-4aab-4a57-a378-fc472aecaeb6"
data.json <- paste(readLines(data.url, encoding="UTF-8" )[1], collapse="")
data.json <- fromJSON( data.json, encoding="UTF-8" )

```

---

## Otros métodos para la carga de datos

Para consultar la estructura que se ha cargado:

``` {r , echo=TRUE, message=FALSE,eval=TRUE}
#consultar la estructura que se ha cargado
attributes(data.json)
data.json$categories
length(data.json$data)
head(data.json$data)

data.json$data[[1]]
data.json$data[[1]]$dimCodes[1]
```


---

## Otros métodos para la carga de datos

Si tenemos problemas en la carga de datos desde el servicio web, lo podemos hacer de otra forma:

``` {r , echo=TRUE, message=FALSE,eval=TRUE}
data.url<-"http://dl.dropboxusercontent.com/u/17677514/datos_poblacion_municipios.json"
data.json <- paste(readLines(data.url, encoding="UTF-8" )[1], collapse="")
data.json <- fromJSON( data.json, encoding="UTF-8" )
```

---

## La librería maptools

La comarca con menor valor del censo se puede quedar de color blanco: 

``` {r echo=TRUE, message=FALSE,eval=FALSE,tidy=TRUE,split=FALSE}
# corrección del primer color de la escala
int$brks[1]<-1000
# comprobar el orden de representación
canary.counties@data[ order(canary.counties@data$censoH),]
```

Podemos utilizar otras paletas:

``` {r echo=TRUE, message=FALSE,eval=FALSE,tidy=TRUE,split=FALSE}
# Paletas

#display.brewer.pal(n, 'Blues')  
pie(rep(1, n), col = brewer.pal(n, 'Blues') )
pie(rep(1, n), col = brewer.pal(n, 'YlOrRd') )
pie(rep(1, n), col = heat.colors(n)  )
pie(rep(1, n), col = terrain.colors(n)  )
```

---

## La librería maptools

``` {r loadmap12a, echo=TRUE, message=FALSE,eval=TRUE,tidy=TRUE,split=FALSE, fig.height=3, fig.cap=""}
pal <- heat.colors(n) 
p <- spplot(canary.counties["censoH"], col.regions=pal, at=signif(int$brks, digits=2), lwd=.4, col="black")
p 
```

---

## La librería maptools

Se pueden utilizar otros métodos para los intervalos de clase:

``` {r echo=TRUE, message=FALSE,tidy=TRUE,split=FALSE, fig.height=3}
# Intervalos de clase 
int<-classIntervals(canary.counties@data$censoH, n, style="quantile")
int<-classIntervals(canary.counties@data$censoH, n, style="pretty")
int<-classIntervals(canary.counties@data$censoH, n, style="jenks")

```

---

## La librería maptools

Podemos utilizar otros métodos de representación, plot() + legend():

``` {r loadmap13a, echo=TRUE, message=FALSE,eval=TRUE,tidy=TRUE,split=FALSE, fig.height=5, fig.cap=""}
# Representaciones alternativas
plot(canary.counties, 
col=pal[findInterval(canary.counties@data$censoH, int$brks,all.inside=TRUE)], 
axes=TRUE)
legend(x=-18, y=30.5, legend=leglabs(round(int$brks)), cex=0.9, fill=pal, bty="n",x.intersp = .5)
```

---

## La librería maptools

Otros métodos de representación, fortify()+ggplot2():
 
``` {r echo=TRUE, message=FALSE,eval=FALSE,tidy=TRUE,split=FALSE, fig.height=5, fig.cap=""}
# Otra mas
library(ggplot2)

# convertir el objeto "SpatialPolygons" en data.frame
canary.fort<-fortify(canary.counties,region='IDCOM27')
head(canary.fort)

canary.fort<-merge(canary.fort,canary.counties@data[,c('IDCOM27','censoH')],by.x="id",by.y="IDCOM27",sort=FALSE)

ggplot(data=canary.fort, aes(long, lat, group=group)) + 
      geom_polygon(colour='black', fill='white') 
```

---

## La librería maptools

Entonces:

``` {r echo=FALSE, message=FALSE,eval=TRUE,tidy=TRUE,split=FALSE}
# Otra mas
library(ggplot2)

# convertir el objeto "SpatialPolygons" en data.frame
canary.fort<-fortify(canary.counties,region='IDCOM27')
canary.fort<-merge(canary.fort,canary.counties@data[,c('IDCOM27','censoH')],by.x="id",by.y="IDCOM27",sort=FALSE)
```
 
``` {r loadmap14a, echo=TRUE, message=FALSE,eval=TRUE,tidy=TRUE,split=FALSE, fig.height=4, fig.cap=""}
map<-ggplot(data=canary.fort, aes(long, lat, group=group, fill = censoH) )+
geom_polygon() +
geom_path(color="white") 
map
```


---

## La librería maptools

Otras variantes con ggplot2():

``` {r echo=TRUE, message=FALSE,eval=FALSE,tidy=TRUE,split=FALSE}
map + scale_fill_gradient(low="white", high="black")

map + scale_fill_gradient(name="censo", breaks = c(10000,50000,90000))

map + scale_fill_gradientn(colours=brewer.pal(7, "Blues"), limits=c(1000, 100000))
```


---

## La librería maptools

Podemos utilizar escalas discretas en el gráfico:

``` {r echo=TRUE, message=FALSE,eval=FALSE,tidy=TRUE,split=FALSE}
canary.fort$censoH.discreto <- cut(canary.fort$censoH, 
breaks=c(1000,3000,6000,9000,12000,15000,18000,21000,Inf), 
labels=c("1000-3000", "3000-6000", "6000-9000", "9000-12000","12000-15000", "15000-18000", "18000-21000",">21000"), 
include.lowest=TRUE)

head(canary.fort)
```

``` {r echo=FALSE, message=FALSE,eval=TRUE,tidy=TRUE,split=FALSE}
canary.fort$censoH.discreto <- cut(canary.fort$censoH, 
breaks=c(1000,3000,6000,9000,12000,15000,18000,21000,Inf), 
labels=c("1000-3000", "3000-6000", "6000-9000", "9000-12000","12000-15000", "15000-18000", "18000-21000",">21000"), 
include.lowest=TRUE)
```

---

## La librería maptools

Entonces:

``` {r loadmap15a, echo=TRUE, message=FALSE,eval=TRUE,tidy=TRUE,split=FALSE, fig.height=4, fig.cap="" }
map<-ggplot(data=canary.fort, aes(long, lat, group=group, fill = censoH.discreto)) +
geom_polygon() + geom_path(color="white") 

map
#map + scale_fill_brewer("Censo hombres total")
```


---

## La librería maptools

Podemos representar las comarcas de una isla:

``` {r loadmap16a, echo=TRUE, message=FALSE,eval=TRUE,tidy=TRUE,split=FALSE, fig.height=4, fig.cap="" }
#canary.counties@data[canary.counties@data$CODISLA=='GC',]
idx<-canary.fort$id %in% canary.counties@data[canary.counties@data$CODISLA=='GC',"IDCOM27"]
canary.fort2<-canary.fort[idx,]

map<-ggplot(data=canary.fort2, aes(long, lat, group=group, fill = censoH.discreto) )+ geom_polygon() + geom_path(color="white")  

map
```

---

## La librería maptools

Podemos representar con ggplot:

``` {r loadmap17a, echo=TRUE, message=FALSE,eval=TRUE,tidy=TRUE,split=FALSE, fig.height=4, fig.cap="" }
canary.fort<-merge(canary.fort,canary.counties@data[,c('IDCOM27','IDPROV','PROV','CODISLA', 'ISLA')], by.x="id",by.y="IDCOM27",sort=FALSE)

idx<-canary.fort$id %in% canary.counties@data[canary.counties@data$PROV=='Santa Cruz de Tenerife',"IDCOM27"]

canary.fort2<-canary.fort[idx,]

map<-ggplot(data=canary.fort2, aes(long, lat, group=group, fill = censoH.discreto)) +
geom_polygon() + geom_path(color="white") 

map + facet_grid(PROV ~ ISLA,scales="free_x")
```






