Curso de introducción y manejo de R
========================================================

La librería googleVis
-------------------------------------------------------  
 

## La librería googleVis  


> 1. googleVis es una librería que proporciona una interfaz entre R y las herramientas Google Chart.  
> 2. Las funciones de la librería permiten representar datos con Google Chart Tools sin necesidad de hacer un "upload" de los datos a Google. Lo que sí se hace es referenciar a funciones javascript alojadas en Google.  
> 3. La salida de las funciones googleVis es un código html que contiene los datos y referencias a las funciones javascript. Por tanto, para ver la salida se necesita un navegador con Flash y conexión a internet para renderizar el gráfico.  
<br>
Website : http://code.google.com/p/google-motion-charts-with-r/
<br>
Website (blog): http://www.r-bloggers.com/search/googlevis  


``` {r loadgoog01, echo=FALSE, message=FALSE }
#getwd()
setwd("D:\\Docencia&Investigacion\\Asignaturas\\DatosR_Statistica_SPSS\\R_ggplot")
#setwd("D:\\Mis documentos\\R_ISTAC")
load("dataCursoR.RData")
library(googleVis)
library(methods)
data.pob.capitales<-data.pob.municipios[data.pob.municipios$Indicador=="Cifras absolutas" & data.pob.municipios$CodMunicipio %in% c("ES705","ES709"),]
```

--- 

## La librería googleVis


``` {r loadgoog02, echo=TRUE, message=FALSE, eval=FALSE, out.width=4, tidy=TRUE}
library(googleVis)
data.pob.capitales<-data.pob.municipios[data.pob.municipios$Indicador=="Cifras absolutas" & data.pob.municipios$CodMunicipio %in% c("ES705","ES709"),]
motion.capitales<-gvisMotionChart(data.pob.capitales, idvar="Municipio", timevar="Anio", options=list(height=350, width=400))
plot(motion.capitales) 
# print(motion.capitales,tag='chart') 
```


``` {r loadgoog03, echo=FALSE, results='asis', message=FALSE, fig.height=2, fig.align='center', out.extra='style="display:block; margin:auto;"'}
data.pob.municipios$Anio<-as.numeric(data.pob.municipios$Anio)
data.pob.capitales<-data.pob.municipios[data.pob.municipios$Indicador=="Cifras absolutas" & data.pob.municipios$CodMunicipio %in% c("ES705","ES709"),]
motion.capitales<-gvisMotionChart(data.pob.capitales, idvar="Municipio", timevar="Anio", options=list(height=250, width=350))
print(motion.capitales,tag='chart') 
```

--- 

## La librería googleVis


``` {r loadgoog04, echo=TRUE, message=FALSE, eval=FALSE, out.width=4, tidy=TRUE}
# create gagdet
cat(createGoogleGadget(motion.capitales), file="motionchart.xml")
# se sube el gadget a algún repositorio y se vincula en alguna página
# https://sites.google.com/site/cpgonzal/
```



--- 

## La librería googleVis


``` {r loadgoog05, echo=TRUE, message=FALSE, eval=FALSE, out.width=4,tidy=TRUE}
data.coords<-read.table("datos_coordenadas_canarias.txt",header=TRUE,sep=",")

idx <- match(data.pob.capitales$CodMunicipio,data.coords$cod)

data.pob.capitales$LatLong<-paste(data.coords[idx,"latitude"],data.coords[idx,"longitude"],sep=":")

map.capitales<-gvisGeoMap(data.pob.capitales[data.pob.capitales$Anio=='2012',], locationvar="LatLong", numvar="Valor", options=list(region="ES", dataMode='markers',showLegend=FALSE))
# Display chart
plot(map.capitales) 
```

--- 

## La librería googleVis


``` {r loadgoog06a, echo=TRUE, message=FALSE, eval=FALSE, out.width=4,tidy=TRUE}
data.pob.capitales$Tip<-paste("Poblacion:",data.pob.capitales$Valor)

map.capitales<-gvisMap(data.pob.capitales[data.pob.capitales$Anio=='2012',], "LatLong", "Tip", options=list(enableScrollWheel=TRUE,  mapType='terrain', useMapTypeControl=TRUE))
# Display chart
plot(map.capitales) 
```


``` {r loadgoog06b, echo=FALSE, results='asis', message=FALSE, fig.height=2, fig.align='center', out.extra='style="display:block; margin:auto;"'}
#data.coords<-read.table("datos_coordenadas_canarias.txt",header=TRUE,sep=",")
idx <- match(data.pob.capitales$CodMunicipio,data.coords$cod)
data.pob.capitales$LatLong<-paste(data.coords[idx,"latitude"],data.coords[idx,"longitude"],sep=":")
data.pob.capitales$Tip<-paste("Poblacion:",data.pob.capitales$Valor)

map.capitales<-gvisMap(data.pob.capitales[data.pob.capitales$Anio=='2012',], "LatLong", "Tip",options=list(enableScrollWheel=TRUE,  mapType='terrain', useMapTypeControl=TRUE))

print(map.capitales,tag='chart') 
```

---   

## La librería googleVis


``` {r loadgoog07a, echo=TRUE, message=FALSE, eval=FALSE, out.width=4,tidy=TRUE}
table.capitales <- gvisTable(data.pob.capitales, options=list(width=800, height=470))
# Display chart
plot(table.capitales) 

table.capitales <- gvisTable(data.pob.capitales, options=list(width=800, height=470,page='enable'))
# Display chart
plot(table.capitales) 
```


``` {r loadgoog07b, echo=FALSE, results='asis', message=FALSE, fig.height=2, fig.align='center', out.extra='style="display:block; margin:auto;"'}
table.capitales <- gvisTable(data.pob.capitales, options=list(width=800, height=470,page='enable'))

print(table.capitales,tag='chart') 
```

---   

## La librería googleVis


``` {r loadgoog08a, echo=TRUE, message=FALSE, eval=FALSE, out.width=4,tidy=TRUE}
data.pob.capitales$Date<-as.Date(paste(data.pob.capitales$Anio,"-01-01",sep=""))


line.capitales<- gvisAnnotatedTimeLine(data.pob.capitales, datevar="Date",
numvar="Valor", idvar="Municipio", date.format = "%d/%m/%Y",options=list(legendPosition='newRow',displayExactValues="TRUE",                             width=600, height=550) )

# Display chart
plot(line.capitales) 
```


``` {r loadgoog08b, echo=FALSE, results='asis', message=FALSE, fig.height=2, fig.align='center', out.extra='style="display:block; margin:auto;"'}
data.pob.capitales$Date<-as.Date(paste(data.pob.capitales$Anio,"-01-01",sep=""))


line.capitales<- gvisAnnotatedTimeLine(data.pob.capitales, datevar="Date",
numvar="Valor", idvar="Municipio", date.format = "%d/%m/%Y",options=list(legendPosition='newRow',displayExactValues="TRUE",                             width=600, height=550) )

print(line.capitales,tag='chart') 
```

--- 


## La librería googleVis


``` {r loadgoog09a, echo=TRUE, message=FALSE, eval=FALSE, out.width=4,tidy=TRUE}
## Bar chart
bar.capitales <- gvisBarChart(data.pob.capitales2,xvar="Anio",yvar=c("TENERIFE","GRAN_CANARIA"),options=list(legend='right', width=600, height=400))

plot(bar.capitales)
```

``` {r loadgoog09b, echo=FALSE, results='asis', message=FALSE, fig.height=2, fig.align='center', out.extra='style="display:block; margin:auto;"'}
data.pob.capitales2<-data.frame(Anio=data.pob.capitales[data.pob.capitales$Municipio==" TENERIFE","Anio"],
TENERIFE=data.pob.capitales[data.pob.capitales$Municipio==" TENERIFE","Valor"],GRAN_CANARIA=data.pob.capitales[data.pob.capitales$Municipio==" GRAN CANARIA","Valor"])

bar.capitales <- gvisBarChart(data.pob.capitales2,xvar="Anio",yvar=c("TENERIFE","GRAN_CANARIA"),options=list(legend='right', width=600, height=400))

print(bar.capitales,tag='chart') 
```

--- 

## La librería googleVis


``` {r loadgoog10a, echo=TRUE, message=FALSE, eval=FALSE, out.width=4,tidy=TRUE}
## Column chart
col.capitales <- gvisColumnChart(data.pob.capitales2,xvar="Anio",yvar=c("TENERIFE","GRAN_CANARIA"),options=list(legend='right', width=600, height=400))
plot(col.capitales)

```

``` {r loadgoog10b, echo=FALSE, results='asis', message=FALSE, fig.height=2, fig.align='center', out.extra='style="display:block; margin:auto;"'}
col.capitales <- gvisColumnChart(data.pob.capitales2,xvar="Anio",yvar=c("TENERIFE","GRAN_CANARIA"),options=list(legend='right', width=600, height=400))

print(col.capitales,tag='chart') 
```

--- 

## La librería googleVis


``` {r loadgoog11a, echo=TRUE, message=FALSE, eval=FALSE, out.width=4,tidy=TRUE}
## Area chart
area.capitales <- gvisAreaChart(data.pob.capitales2,xvar="Anio",yvar=c("TENERIFE","GRAN_CANARIA"),options=list(legend='right', width=600, height=400))
plot(area.capitales)

```

``` {r loadgoog11b, echo=FALSE, results='asis', message=FALSE, fig.height=2, fig.align='center', out.extra='style="display:block; margin:auto;"'}
area.capitales <- gvisAreaChart(data.pob.capitales2,xvar="Anio",yvar=c("TENERIFE","GRAN_CANARIA"),options=list(legend='right', width=600, height=400))

print(area.capitales,tag='chart') 
```

--- 


## La librería googleVis


``` {r loadgoog12a, echo=TRUE, message=FALSE, eval=FALSE, out.width=4,tidy=TRUE}
## Stepped Area Chart
step.capitales <- gvisSteppedAreaChart(data.pob.capitales2,xvar="Anio",yvar=c("TENERIFE","GRAN_CANARIA"),options=list(isStacked=TRUE,  width=600, height=400))
plot(step.capitales)
```

``` {r loadgoog12b, echo=FALSE, results='asis', message=FALSE, fig.height=2, fig.align='center', out.extra='style="display:block; margin:auto;"'}
data.pob.capitales2$Anio<-as.character(data.pob.capitales2$Anio)
data.pob.capitales2<-data.pob.capitales2[order(data.pob.capitales2$Anio),]

step.capitales <- gvisSteppedAreaChart(data.pob.capitales2,xvar="Anio",yvar=c("TENERIFE","GRAN_CANARIA"),options=list(isStacked=TRUE,  width=600, height=400))

print(step.capitales,tag='chart') 
```

--- 

## La librería googleVis


``` {r loadgoog13a, echo=TRUE, message=FALSE, eval=FALSE, out.width=4,tidy=TRUE}
data.pob.canarias<-data.pob.municipios[data.pob.municipios$Indicador %in% c("Cifras absolutas","Variación interanual") & data.pob.municipios$CodMunicipio %in% c("ES70"),]

data.pob.canarias2<-data.frame(CIFRAS_ABSOLUTAS=data.pob.canarias[data.pob.canarias$Indicador=="Cifras absolutas","Valor"],
VAR_INTERANUAL=data.pob.canarias[data.pob.canarias$Indicador=="Variación interanual","Valor"])

## Scatter chart
scatter.canarias <- gvisScatterChart(data.pob.canarias2, 
options=list(legend="none",
             lineWidth=2, pointSize=0, 
             vAxis="{title:'Variacion interanual'}",
             hAxis="{title:'Poblacion absoluta'}", 
             title="Comparacion de poblacion absoluta y var. inter.",                                                   
             width=600, height=600))
plot(scatter.canarias)
```


--- 

## La librería googleVis


``` {r loadgoog13b, echo=FALSE, results='asis', message=FALSE, fig.height=2, fig.align='center', out.extra='style="display:block; margin:auto;"'}
data.pob.canarias<-data.pob.municipios[data.pob.municipios$CodIndicador %in% c("000000","000002") & data.pob.municipios$CodMunicipio %in% c("ES70"),]

data.pob.canarias2<-data.frame(CIFRAS_ABSOLUTAS=data.pob.canarias[data.pob.canarias$Indicador=="Cifras absolutas","Valor"],
VAR_INTERANUAL=data.pob.canarias[data.pob.canarias$Indicador!="Cifras absolutas","Valor"])

## Scatter chart
scatter.canarias <- gvisScatterChart(data.pob.canarias2, 
options=list(legend="none",
             lineWidth=2, pointSize=0, 
             vAxis="{title:'Variacion interanual'}",
             hAxis="{title:'Poblacion absoluta'}", 
             title="Comparacion de poblacion absoluta y var. inter.",                                                   
             width=400, height=400))

print(scatter.canarias,tag='chart') 
```

--- 


## La librería googleVis


``` {r loadgoog14a, echo=TRUE, message=FALSE, eval=FALSE, out.width=4,tidy=TRUE}
data.pob.canarias2<-data.frame(CIFRAS_ABSOLUTAS=data.pob.canarias[data.pob.canarias$Indicador=="Cifras absolutas","Valor"],	VAR_INTERANUAL=data.pob.canarias[data.pob.canarias$Indicador=="Variación interanual","Valor"], ANIO=data.pob.canarias[data.pob.canarias$Indicador=="Variación interanual","Anio"])

## Bubble chart
bubble.canarias <- gvisBubbleChart(data.pob.canarias2, idvar="ANIO", xvar="CIFRAS_ABSOLUTAS", yvar="VAR_INTERANUAL",                                                
options=list( width=600, height=600))

plot(bubble.canarias)
```

``` {r loadgoog14b, echo=FALSE, results='asis', message=FALSE, fig.height=2, fig.align='center', out.extra='style="display:block; margin:auto;"'}
data.pob.canarias2<-data.frame(CIFRAS_ABSOLUTAS=data.pob.canarias[data.pob.canarias$Indicador=="Cifras absolutas","Valor"],  VAR_INTERANUAL=data.pob.canarias[data.pob.canarias$Indicador!="Cifras absolutas","Valor"], ANIO=data.pob.canarias[data.pob.canarias$Indicador!="Cifras absolutas","Anio"])

## Bubble chart
bubble.canarias <- gvisBubbleChart(data.pob.canarias2, idvar="ANIO", xvar="CIFRAS_ABSOLUTAS", yvar="VAR_INTERANUAL",                                                
options=list( width=300, height=300))

print(bubble.canarias,tag='chart') 
```

--- 


## La librería googleVis


``` {r loadgoog15a, echo=TRUE, message=FALSE, eval=FALSE, out.width=4,tidy=TRUE}
data.pob.capitales<-data.pob.municipios[data.pob.municipios$Indicador %in% c("Cifras absolutas","Variación interanual") & data.pob.municipios$CodMunicipio %in% c("ES705","ES709") & data.pob.municipios$Anio %in% c("2010","2011","2012"),]

data.pob.capitales2<-data.frame(CIFRAS_ABSOLUTAS=data.pob.capitales[data.pob.capitales$Indicador=="Cifras absolutas","Valor"], VAR_INTERANUAL=data.pob.capitales[data.pob.capitales$Indicador=="Variación interanual","Valor"],ANIO=data.pob.capitales[data.pob.capitales$Indicador=="Variación interanual","Anio"], ISLA=data.pob.capitales[data.pob.capitales$Indicador=="Variación interanual","Municipio"])

bubble.canarias <- gvisBubbleChart(data.pob.capitales2, idvar="ISLA", xvar="CIFRAS_ABSOLUTAS", yvar="VAR_INTERANUAL", 
colorvar="ANIO", sizevar="VAR_INTERANUAL",                         
options=list( width=300, height=300))

plot(bubble.canarias)
```


--- 


## La librería googleVis


``` {r loadgoog16a, echo=TRUE, message=FALSE, eval=FALSE, out.width=4,tidy=TRUE}
data.pob.canarias<-data.pob.municipios[data.pob.municipios$Indicador %in% c("Cifras absolutas") & data.pob.municipios$CodMunicipio %in% c("ES70") & data.pob.municipios$Anio %in% c("2010","2011","2012"),]

data.pob.canarias2<-data.frame(ANIO=as.character(data.pob.canarias[,"Anio"]),
CIFRAS_ABSOLUTAS=data.pob.canarias[,"Valor"])

## Pie chart
pie.canarias <- gvisPieChart(data.pob.canarias2,labelvar = "ANIO", numvar = "CIFRAS_ABSOLUTAS", options=list(width=600, height=400))
plot(pie.canarias)

```

``` {r loadgoog16b, echo=FALSE, results='asis', message=FALSE, fig.height=2, fig.align='center', out.extra='style="display:block; margin:auto;"'}
data.pob.canarias<-data.pob.municipios[data.pob.municipios$Indicador %in% c("Cifras absolutas") & data.pob.municipios$CodMunicipio %in% c("ES70") & data.pob.municipios$Anio %in% c("2010","2011","2012"),]

data.pob.canarias2<-data.frame(ANIO=as.character(data.pob.canarias[,"Anio"]),
CIFRAS_ABSOLUTAS=data.pob.canarias[,"Valor"])

## Pie chart
pie.canarias <- gvisPieChart(data.pob.canarias2,labelvar = "ANIO", numvar = "CIFRAS_ABSOLUTAS", options=list(width=300, height=200))

print(pie.canarias,tag='chart') 
```

--- 


## La librería googleVis


``` {r loadgoog17a, echo=TRUE, message=FALSE, eval=FALSE, out.width=4,tidy=TRUE}
## Gauge
gauge.canarias <-  gvisGauge(data.pob.canarias2, options=list(
                                      fontSize=9,
                                      min=2000000, max=2200000, 
                                      redFrom=2000000, redTo=2100000,
                                      yellowFrom=2100000, yellowTo=2150000,
                                      greenFrom=2150000, greenTo=2200000, 
                                      width=800, height=320))
plot(gauge.canarias)
```

``` {r loadgoog17b, echo=FALSE, results='asis', message=FALSE, fig.height=2, fig.align='center', out.extra='style="display:block; margin:auto;"'}
gauge.canarias <-  gvisGauge(data.pob.canarias2, options=list(
                                      fontSize=9,
                                      min=2000000, max=2200000, 
                                      redFrom=2000000, redTo=2100000,
                                      yellowFrom=2100000, yellowTo=2150000,
                                      greenFrom=2150000, greenTo=2200000, 
                                      width=400, height=160))

print(gauge.canarias,tag='chart') 
```

--- 

## La librería googleVis


``` {r loadgoog18a, echo=TRUE, message=FALSE, eval=FALSE, out.width=4,tidy=TRUE}
data.org.canarias<-data.frame(ISLA=c("CANARIAS", "LANZAROTE", "FUERTEVENTURA", "GRAN CANARIA", "TENERIFE", "LA GOMERA", "LA PALMA", "EL HIERRO"),
PARENT=c(NA, "GRAN CANARIA", "GRAN CANARIA", "CANARIAS", "CANARIAS", "TENERIFE", "TENERIFE", "TENERIFE"),CODE=c("ES70","ES708","ES704","ES705","ES709","ES706","ES707","ES703") )

## Org chart
org.canarias <- gvisOrgChart(data.org.canarias, idvar = "ISLA", parentvar = "PARENT", tipvar="CODE",options=list(width=600, height=210,
size='large', allowCollapse=TRUE))

plot(org.canarias)
```

``` {r loadgoog18b, echo=FALSE, results='asis', message=FALSE, fig.height=2, fig.align='center', out.extra='style="display:block; margin:auto;"'}
data.org.canarias<-data.frame(ISLA=c("CANARIAS", "LANZAROTE", "FUERTEVENTURA", "GRAN CANARIA", "TENERIFE", "LA GOMERA", "LA PALMA", "EL HIERRO"),
PARENT=c(NA, "GRAN CANARIA", "GRAN CANARIA", "CANARIAS", "CANARIAS", "TENERIFE", "TENERIFE", "TENERIFE"),CODE=c("ES70","ES708","ES704","ES705","ES709","ES706","ES707","ES703") )

## Org chart
org.canarias <- gvisOrgChart(data.org.canarias, idvar = "ISLA", parentvar = "PARENT", tipvar="CODE",options=list(width=200, height=80,
size='small', allowCollapse=TRUE))

print(org.canarias,tag='chart') 
```


