Curso de introducción y manejo de R
========================================================

La librería ggplot2
------------------------------------------------------- 

## La librería ggplot2

> 1. Es un paquete que permite generar gráficos estadísticos.
> 2. Se diferencia de otras librerías en el aspecto de controlar una gran número de componentes gráficos ("gramática de gráficos").
> 3. Los gráficos se pueden construir añadiéndole sucesivamente más atributos o capas ("layers").  
<br>
Libro: <cite>H.Wickham (2009). ggplot2: Elegant Graphics for Data Analysis
123, Use R!, Springer</cite>
<br>
Website: http://had.co.nz/ggplot2
<br>
Tutorial: 
http://www.ceb-institute.org/bbs/wp-content/uploads/2011/09/handout_ggplot2.pdf


``` {r loadgp02, echo=FALSE, message=FALSE}
#getwd()
setwd("D:\\Docencia&Investigacion\\Asignaturas\\DatosR_Statistica_SPSS\\R_ggplot")
load("dataCursoR.RData")
setwd("D:\\Mis documentos\\Gist_repos\\cursoR")
```

--- &twocol w1:50% w2:50%

## Introducción a la librería ggplot2   
    
*** =left

``` {r plot01, message=FALSE, fig.height=4.7, tidy=FALSE}
#cargar la librería 
library(ggplot2)
#un gráfico sencillo
qplot(data=data.geo.municipios, x=Isla,   
      main="Municipios por isla")
```

*** =right

Los comandos gráficos disponibles en ggplot2 son:
* qplot() - para "quick plots" 
* ggplot() - para mejor ajuste y control de todo


---

## Introducción a la librería ggplot2

Veamos algunos ejemplos:

``` {r plot02, eval=FALSE, message=FALSE, tidy=FALSE}
qplot(data=data.geo.municipios,x=Superficie,main="Histograma de superficie",binwidth=50)

qplot(data=data.geo.islas,x=Superficie,y=Altitud, main="Gráfico de superficie vs. altitud")

qplot(data=data.geo.islas,x=Superficie,y=Altitud, main="Gráfico de superficie vs. altitud", 
xlab="Superficie de la isla", ylab="Altitud de la isla")

qplot(data=data.geo.islas,x=Superficie,y=Altitud, main="Gráfico de superficie vs. altitud", 
xlab="Superficie de la isla", ylab="Altitud de la isla",
xlim=c(0,2500),ylim=c(0,1500))
```


--- &twocol w1:45% w2:50%

## Introducción a la librería ggplot2   
    
*** =left

### Color, tamaño, forma (aspectos estéticos)

Con el comando clásico plot(), si queremos representar  variables categóricas (e.g. una variable de tipo sexo, "Hombre","Mujer") con colores, debemos realizar nosotros mismos la 
correspondencia entre categoría y color.

En qplot() se puede especificar varios argumentos: colour, size, shape 


*** =right

<!--- #### la vida en color
-->
``` {r plot04a, eval=FALSE, message=FALSE, tidy=FALSE}
qplot(data=data.geo.islas,x=Superficie,y=Altitud, colour = Isla,
main="Gráfico de superficie vs. altitud", 
xlab="Superficie", ylab="Altitud") 
```

<!--- #### el tamaño sí importa
-->
``` {r plot04b, eval=FALSE, message=FALSE, tidy=FALSE}
qplot(data=data.geo.islas,x=Superficie,y=Altitud, size = Isla,
main="Gráfico de superficie vs. altitud", 
xlab="Superficie", ylab="Altitud") 
```

<!--- #### sin perder las formas
-->
``` {r plot04c, eval=FALSE, message=FALSE, tidy=FALSE}
qplot(data=data.geo.islas,x=Superficie,y=Altitud, shape = Isla,
main="Gráfico de superficie vs. altitud", 
xlab="Superficie", ylab="Altitud") +
scale_shape_manual(values=1:7)
```

---

## Introducción a la librería ggplot2

### Objetos geométricos

qplot no está limitado a gráficos de dispersión (scatterplot), 
sino que puede producir casi cualquier tipo de gráfico variando 
el argumento geom.


* geom = "point" representa puntos para producir un scatterplot. Esta es la opción por 
defecto cuando se pasan argumentos x e y a qplot().
* geom = "boxplot" produce un gráfico box-and-whisker plot de resumen de la distribución
de un conjunto de puntos.
* geom = "smooth" ajusta una curva suavizada a los datos (smoother) y su
error estándar. Esta opción se combina con un argumento method %in% c("loess","gam","lm","rlm")
(ver http://docs.ggplot2.org/0.9.3/stat_smooth.html)
* geom = "path" and geom = "line" representa lineas entre los puntos.

---

## Introducción a la librería ggplot2

Vemos algunos ejemplos:

``` {r plot05a, eval=FALSE, message=FALSE, tidy=FALSE}
qplot(data=data.geo.municipios,x=Superficie,y=Altitud, geom = "point")

qplot(data=data.geo.municipios,x=Superficie,y=Altitud, geom = "boxplot", colour = Isla)    # cuidado con el tipo de variables
qplot(data=data.geo.municipios,x=Isla,y=Altitud, geom = "boxplot")

qplot(data=data.geo.municipios,x=Superficie,y=Altitud, geom = "smooth", method="loess")
qplot(data=data.geo.municipios,x=Superficie,y=Altitud, geom = c("point", "smooth"), method="lm")

qplot(data=data.geo.municipios,x=Superficie,y=Altitud, geom = "path")
qplot(data=data.geo.municipios,x=Superficie,y=Altitud, geom = "line")

qplot(data=data.geo.municipios, x=Provincia, geom = "bar")
qplot(data=data.geo.municipios, x=Superficie, geom = "histogram")
qplot(data=data.geo.municipios, x=Superficie, geom = "density")
```

---

## Introducción a la librería ggplot2

### Comprensión de la gramática de capas

* Podemos usar sólo qplot() pero la verdadera potencia de ggplot2 está en el manejo de 
los gráficos por capas (gramática de capas) mediante ggplot(). 

* El qplot recorta bastantes detalles de ggplot() a pesar que permite una sintaxis 
más familiar y cercana al plot().

* Con ggplot(), sin embargo, es posible incorporar a un gráfico diferentes niveles de detalle
mediante sucesivas capas (layers).

                        ggplot(data, mapping) +
                        layer( 
                              geom = "",  
                              stat = "",  
                              position = "", ....  
                             )


---

## Introducción a la librería ggplot2


### Algunos objetos geométricos en ggplot2

Name | Description  
------------- | -------------
abline | Line, specified by slope and intercept 
area | Area plots  
bar | Bars, rectangles with bases on y-axis  
boxplot | Box-and-whisker plot  
contour | Display contours of a 3d surface in 2d  
errorbar | Error bars  
histogram | Histogram  
line | Connect observations, in order of x value  
point | Points, as for a scatterplot  
polygon | Polygon, a filled path  
step | Connect observations by stairs  
text | Textual annotations  


---

## Introducción a la librería ggplot2

### Algunas transformaciones estadísticas en ggplot2

Name | Description  
------------- | -------------
bin | Bin data
boxplot | Calculate components of box-and-whisker plot
contour | Contours of 3d data
density | Density estimation
function | Superimpose a function
identity | Don’t transform data
quantile | Continuous quantiles
smooth | Add a smoother
step | Create stair steps
sum | Sum unique values. Useful for overplotting on scatterplots
summary | Summarise y values at every unique x
unique | Remove duplicates  

--- 

## Introducción a la librería ggplot2

Un scatterplot:

``` {r eval=FALSE, message=FALSE, tidy=FALSE, size="tiny"}
ejemplo1<-qplot(data=data.geo.municipios,x=Superficie,y=Altitud, colour = Isla)
```
se compone de (http://docs.ggplot2.org/current/index.html): 

* Un conjunto de datos por defecto (data).

* Una asignación de variables del conjunto de datos a atributos gráficos (aesthetics).

``` {r eval=FALSE, message=FALSE, tidy=FALSE}
  ejemplo1<-ggplot(data=data.geo.municipios, mapping=aes(x=Superficie,y=Altitud, colour=Isla))
```

--- 

## Introducción a la librería ggplot2

Y de las siguientes capas o layers:

* El tipo de objeto geométrico (punto, línea, barra, ...) utilizado para la representación (geom). 

``` {r eval=FALSE, message=FALSE, tidy=FALSE}
  ejemplo1 + layer(geom="point")  # o tambien: ejemplo1 + geom_point() 
```

* Una transformación estadística (suma, densidad, boxplot,..) de los datos (stat).

``` {r eval=FALSE, message=FALSE, tidy=FALSE}
  ejemplo1 + layer(geom="point", stat="identity" ) # o tambien: ejemplo1 + geom_point(stat="identity")  
# o tambien: ejemplo1 + geom_point()  
```

``` {r eval=TRUE, echo=FALSE, warning=FALSE, message=FALSE, tidy=FALSE, fig.align='center', fig.height=2.5, out.extra='style="display:block; margin:auto;"'}
  ejemplo1<-ggplot(data=data.geo.municipios, mapping=aes(x=Superficie,y=Altitud, colour=Isla))
  ejemplo1 + layer(geom="point", stat="identity" )
```

---

## Introducción a la librería ggplot2

Además, se puede

* Controlar cómo se asignan las variables del conjunto de datos a los atributos aesthetics (scales). 
Por ejemplo, la forma (shape) o el tamaño (size) de los objetos puede cambiar según el valor de las variables. 

``` {r eval=FALSE, message=FALSE, tidy=FALSE}
  ejemplo1<-ggplot(data=data.geo.municipios, mapping=aes(x=Superficie,y=Altitud, colour=Isla))

  ejemplo1 + geom_point(mapping=aes(shape=Provincia) ) + scale_shape(solid = FALSE)  # cambiar la forma
  
  ejemplo1 + geom_point(mapping=aes(size=Provincia) ) + scale_size_discrete(range = c(2, 4) ) # cambiar el tamaño
```


---

## Introducción a la librería ggplot2

Además, se puede

* Cambiar el sistema de representación de coordenadas (coord)

``` {r eval=FALSE, message=FALSE, tidy=FALSE}
  ejemplo1 + geom_point() + coord_polar()
```
* Especificar la visualización de subconjuntos de los datos en diferentes paneles (facet)

``` {r eval=FALSE, message=FALSE, tidy=FALSE}
  ejemplo1 + geom_point() + facet_grid(. ~ Provincia)
```

---

## Introducción a la librería ggplot2

Un diagrama de barras:

``` {r eval=FALSE, message=FALSE, tidy=FALSE}
ejemplo2<-qplot(data=data.geo.municipios,x=Provincia, geom = "bar", fill = Isla)
```

* La asignación o mapping de variables (atributos aesthetics):

``` {r eval=FALSE, message=FALSE, tidy=FALSE}  
  ejemplo2<-ggplot(data=data.geo.municipios, mapping=aes(x=Provincia, fill=Isla))
```

* El tipo de objeto geom: 

``` {r eval=FALSE, message=FALSE, tidy=FALSE}   
  ejemplo2 + layer(geom="bar")    # o tambien: ejemplo2 + geom_bar()  
```

---

## Introducción a la librería ggplot2

* La transformación estadística stat:

``` {r eval=FALSE, message=FALSE, tidy=FALSE}
  ejemplo2 + layer(geom="bar", stat="bin" )  
  # o tambien:  ejemplo2 + geom_bar(stat="bin")  
  # o tambien: ejemplo2 + geom_bar()
```  
* El ajuste de posición en el gráfico (position):  

``` {r eval=FALSE, message=FALSE, tidy=FALSE}
  ejemplo2 + layer(geom="bar", stat="bin", position="dodge")  
  # o tambien:  ejemplo2 + geom_bar(position=position_dodge() )   
```   

---

## Introducción a la librería ggplot2

Algunos ejemplos mas (densidad e histograma):

``` {r eval=FALSE, message=FALSE, tidy=FALSE}
qplot(data=data.espacios.nat, x=Superficie, geom = "density", colour = Isla)   
# las densidades son superpuestas
 
ggplot(data=data.espacios.nat, mapping=aes(x=Superficie,colour=Isla)) +geom_density()
```

``` {r eval=FALSE, message=FALSE, tidy=FALSE}
qplot(data=data.espacios.nat, x=Superficie, geom = "histogram", colour = Isla) 
# los histogramas son apilados y se colorea el borde

ggplot(data=data.espacios.nat, mapping=aes(x=Superficie,colour=Isla)) +geom_histogram()
```

``` {r eval=FALSE, message=FALSE, tidy=FALSE}
qplot(data=data.espacios.nat, x=Superficie, geom = "histogram", fill = Isla)   
# los histogramas son apilados y se colorea el interior

ggplot(data=data.espacios.nat, mapping=aes(x=Superficie,fill=Isla)) +geom_histogram()
```

---

## Introducción a la librería ggplot2

Algunos ejemplos mas (gráficos de barras):


``` {r eval=FALSE, message=FALSE, tidy=FALSE}
qplot(data=data.espacios.nat, x=Espacio.natural, geom = "bar", fill = Isla) 
# también los gráficos de barras son apilados

ggplot(data=data.espacios.nat, mapping=aes(x=Espacio.natural,fill=Isla)) +geom_bar(position=position_dodge() )

``` {r eval=FALSE, message=FALSE, tidy=FALSE}
qplot(data=data.espacios.nat, x=Espacio.natural, geom = "bar", fill = Isla, position="dodge") 
# barras colocadas unas al lado de otras

ggplot(data=data.espacios.nat, mapping=aes(x=Espacio.natural,fill=Isla)) +geom_bar()
```

---

## Introducción a la librería ggplot2

Algunos ejemplos mas:

``` {r eval=FALSE, message=FALSE, tidy=FALSE}
qplot(data=data.geo.municipios, x=Provincia, geom = "bar")

ggplot(data=data.geo.municipios, mapping=aes(x=Provincia)) +geom_bar()
```

``` {r eval=FALSE, message=FALSE, tidy=FALSE}
qplot(data=data.geo.municipios, x=Provincia, geom = "bar", fill = Isla)

ggplot(data=data.geo.municipios, mapping=aes(x=Provincia,fill = Isla)) +geom_bar()
```

---

## Introducción a la librería ggplot2

Algunos ejemplos mas:

``` {r eval=FALSE, message=FALSE, tidy=FALSE}
qplot(data=data.geo.municipios, x=Superficie, geom = "histogram")

ggplot(data=data.geo.municipios, mapping=aes(x=Superficie) +geom_histogram()

qplot(data=data.geo.municipios, x=Superficie, geom = "density")

ggplot(data=data.geo.municipios, mapping=aes(x=Superficie) +geom_density()
       
qplot(data=data.geo.municipios, x=Superficie, geom = "density", colour = Provincia)   # las densidades son superpuestas

ggplot(data=data.geo.municipios, mapping=aes(x=Superficie, colour = Provincia)) +geom_density()
```   

---

## Introducción a la librería ggplot2

Algunos ejemplos mas:

``` {r eval=FALSE, message=FALSE, tidy=FALSE}
qplot(data=data.geo.municipios, x=Superficie, geom = "histogram", colour = Provincia)  
# los histogramas son apilados y se colorea el borde
       
       
qplot(data=data.geo.municipios, x=Superficie, geom = "histogram", fill = Provincia)  
# los histogramas son apilados y se colorea el interior

qplot(data=data.geo.municipios, x=Superficie, geom = "histogram", fill = Provincia, position="dodge")  
# las barras se pueden representar sin apilar
       
```  


---

## Introducción a la librería ggplot2





---

## Introducción a la librería ggplot2

#cargar la librería 
``` {r load ggplot2a}
library(ggplot2)
```

#cargar los datos utilizando read.table (en local)
``` {r load data, eval=FALSE}
setwd("D:\\Mis documentos\\Presentaciones\\CursoR\\data")
data.espacios.nat<-read.table(file="superficie_espacios_naturales.txt",header=T,sep=";")
```

---

## Introducción a la librería ggplot2

Otros argumentos de geom para gráficos 1D (de una variable) son:
* geom = "histogram" representa un histograma.
* geom = "density"   representa un gráfico de densidad.
* geom = "bar"       representa un gráfico de barras.

``` {r plot06a, eval=FALSE, message=FALSE, tidy=FALSE}
qplot(data=data.espacios.nat, x=Superficie, geom = "histogram")
qplot(data=data.espacios.nat, x=Superficie, geom = "density")

qplot(data=data.espacios.nat, x=Superficie, geom = "density", colour = Isla)   # las densidades son superpuestas
qplot(data=data.espacios.nat, x=Superficie, geom = "histogram", colour = Isla) # los histogramas son apilados y se colorea el borde
qplot(data=data.espacios.nat, x=Superficie, geom = "histogram", fill = Isla)   # los histogramas son apilados y se colorea el interior


qplot(data=data.espacios.nat, x=Espacio.natural, geom = "bar", fill = Isla) # también los gráficos de barras son apilados
qplot(data=data.espacios.nat, x=Espacio.natural, geom = "bar", fill = Isla, position="dodge") 
qplot(data=data.espacios.nat, x=Espacio.natural, geom = "bar", stat="identity", fill = Isla, position="dodge") 
```

---

## Introducción a la librería ggplot2

Veamos otros ejemplos con estos tipos de objetos geométricos

``` {r plot07a, eval=FALSE, message=FALSE, tidy=FALSE}
qplot(data=data.geo.municipios, x=Provincia, geom = "bar")
qplot(data=data.geo.municipios, x=Provincia, geom = "bar", fill = Isla)

qplot(data=data.geo.municipios, x=Superficie, geom = "histogram")
qplot(data=data.geo.municipios, x=Superficie, geom = "density")

qplot(data=data.geo.municipios, x=Superficie, geom = "density", colour = Provincia)   # las densidades son superpuestas
qplot(data=data.geo.municipios, x=Superficie, geom = "histogram", colour = Provincia) # los hist. son apilados y se colorea el borde
qplot(data=data.geo.municipios, x=Superficie, geom = "histogram", fill = Provincia)   # los hist. son apilados y se colorea el interior

# las barras se pueden representar sin apilar  
qplot(data=data.geo.municipios, x=Superficie, geom = "histogram", fill = Provincia, position="dodge")  

```

